臺灣臺東地方法院刑事判決
109年度交簡上字第12號
上  訴  人  臺灣臺東地方檢察署檢察官
被      告  劉國慶



上列上訴人因被告過失傷害案件，不服本院簡易庭中華民國 109
年9月28日 109年度交簡字第22號第一審簡易判決（聲請簡易判
決處刑案號：109年度偵字第544號），提起上訴，本院管轄之第
二審合議庭判決如下：
    主  文
原判決撤銷。
劉國慶犯過失傷害罪，處有期徒刑參月，如易科罰金，以新臺幣
壹仟元折算壹日。緩刑貳年。
    事  實
一、劉國慶於民國108年8月9日上午9時40分許，駕駛車牌號碼00
    00-00號自用小客車，沿臺東縣關山鎮中華路由北往南方向
    行駛，行至該路段與民族路交岔路口處時，本應注意駕駛車
    輛行經無號誌交岔路口處時，左方車應暫停讓右方車先行，
    而依當時天氣晴，日間自然光線，柏油路面乾燥無缺陷、無
    障礙物、視距良好等，並無不能注意之情事，竟疏未注意及
    此，貿然行駛通行上開交岔路口，適有賴王凱莉駕駛車牌號
    碼0000-00號自用小客車沿民族路由西往東方向行駛至該處
    ，兩車因而發生碰撞，致賴王凱莉受有頭部挫傷、頸椎損傷
    、頭部損傷、頸椎韌帶扭傷、腦震盪等傷害。劉國慶於肇事
    後，犯罪未被發覺前，留在現場等候，並主動向前往現場處
    理之警員承認肇事，自首而願接受裁判。
二、案經賴王凱莉訴由臺東縣警察局關山分局報告臺灣臺東地方
    檢察署檢察官偵查起訴。
    理  由
一、認定事實之證據及理由
(一)訊據被告劉國慶對於前揭事實於警詢、偵查、本院行審理程
    序時均坦承不諱(警卷第1至4、20至21頁，交查卷第21至22
    頁，本院交簡上卷第189至200頁)，核與證人即告訴人賴王
    凱莉於警詢時之證述相符(警卷第5至7頁、第18至19頁)，並
    有道路交通事故現場圖、道路交通事故現場勘驗圖、道路交
    通事故調查表(一)、(二)、臺東縣警察局道路交通事故當事
    人登記聯單、臺東縣警察局關山分局交通分隊道路交通事故
    肇事人自首情形紀錄表、臺東縣警察局舉發違反道路交通管
    理事件通知單、佛教慈濟醫療財團法人關山慈濟醫院診斷證
    明書、臺東基督教醫院緊急傷病患轉診同意書、東基醫療財
    團法人臺東基督教醫院急診病歷、臺東馬偕紀念醫院乙種診
    斷證明書、東基醫療財團法人臺東基督教醫院診斷書、門診
    臺東基督教醫院東基神經外科診療紀錄、臺東基督教醫院出
    院病歷摘要、門診臺東基督教醫院東基婦產科診療紀錄、臺
    東基督教醫院出院病歷摘要、交通部公路總局臺北區監理所
    109年4月20日北監花東鑑字第1090054186號函、交通部公路
    總局臺北區監理所花東區車輛事故鑑定會鑑定意見書(花東
    區0000000案)、109年5月4日東檢公務電話紀錄單、109年5
    月25日東檢公務電話紀錄單、109年9月17日本院電話紀錄表
    、佛教慈濟醫療財團法人花蓮慈濟醫院110年4月6日慈醫文
    字第1100000897號函、佛教慈濟醫療財團法人花蓮慈濟醫院
    病情說明書、佛教慈濟醫療財團法人花蓮慈濟醫院門診病歷
    單、佛教慈濟醫療財團法人花蓮慈濟醫院電子病歷、110年4
    月13日本院電話紀錄表、花蓮慈濟醫院復健科工作能力鑑定
    報告、衛生福利部臺東醫院精神料心理衡鑑轉介及報告單、
    110年7月8日本院電話紀錄表各1份及現場照片6張、行車紀
    錄器翻拍影像照片4張等證據在卷可佐(警卷第8頁、10至13
    、17、22至23、28至56頁，交查卷第9、11至13、15、23頁
    ，本院交易卷第31、33至35頁，本院交簡上卷第55、57至70
    、75、97至111、113至114、149頁)，是足認被告之自白與
    事實相符，堪可採信。
(二)綜上，本案事證明確，被告前開犯行堪以認定，均應依法論
    科。
二、論罪科刑
(一)核被告所為，係犯刑法第284條前段之過失傷害罪。
(二)對於未發覺之罪自首而受裁判者，得減輕其刑，刑法第62條
    前段定有明文。又該條所謂發覺，係指有偵查犯罪職權之公
    務員已知悉犯罪事實與犯罪之人而言，而所謂知悉，固不以
    確知其為犯罪之人為必要，但必其犯罪事實，確實存在，且
    為該管公務員所確知，始屬相當。如犯罪事實並不存在而懷
    疑其已發生，或雖已發生，而為該管公務員所不知，僅係推
    測其已發生而與事實巧合，均與已發覺之情形有別。易言之
    對犯人之嫌疑，仍須有確切之根據得為合理之可疑者，始足
    當之，若單純主觀上之懷疑，要不得謂已發生嫌疑（最高法
    院75年台上字第1634號、72年台上字第641號判例意旨參照
    ）。查被告肇事後，在有偵查犯罪職權之公務員查知其為犯
    人前，主動向前往現場處理之員警承認其為肇事人，自首而
    接受裁判，有臺東縣警察局關山分局交通分隊道路交通事故
    肇事人自首情形紀錄表1紙在卷可佐。且被告於警詢、偵查
    及本院審理時均供認本件犯行且接受裁判，符合自首要件，
    依刑法第62條前段規定，減輕其刑。
三、撤銷改判之理由
(一)原審認被告犯過失傷害罪事證明確，並審酌被告因一時疏忽
    而肇事，導致告訴人受有前述所載之傷害，應予非難。復考
    量被告犯後坦承犯行，態度尚可，兼衡其過失情節、告訴人
    受傷情況，及未與告訴人達成和解或調解，暨被告於準備程
    序中自陳高職畢業之教育程度，職業為粗工，每月收入約新
    臺幣（下同）3 萬餘元，與配偶共同扶養71歲的岳父及70歲
    的岳母之生活情況等一切情狀，據以論罪科刑，量處拘役40
    日，如易科罰金，以1,000元折算1日，固非無見。惟查：原
    審未及審酌被告之過失犯行，更造成告訴人因此而受有勞動
    能力減損，已減損至車禍前之68%，此有花蓮慈濟醫院復健
    科工作能力鑑定報告1份在卷可佐（本院簡上卷第97至111頁
    ），足見被告之量刑基礎已有變更，所為量刑容有未洽，檢
    察官上訴稱原審未認定被告之過失行為，已造成告訴人因此
    而受傷並留有諸多後遺症，量刑過輕等語，非無理由，自應
    由本院予以撤銷改判。
(二)爰審酌被告駕駛自用小客車，行經無號誌交岔路口時，左方
    車應暫停讓右方車先行，而依當時天氣晴，日間自然光線，
    柏油路面乾燥無缺陷、無障礙物、視距良好等，並無不能注
    意之情事，竟疏未注意及此，貿然行駛通行上開交岔路口，
    雙方閃避不及發生撞擊，致發生交通事故，使告訴人因而受
    有頭部挫傷、頸椎損傷、頭部損傷、頸椎韌帶扭傷、腦震盪
    等傷害，所為實有不該。考量被告與告訴人雖因和解金額差
    距過大尚未達成和解，惟被告犯後尚能坦承犯行，態度尚可
    ，兼衡酌被告之過失之情節、過失情狀、告訴人所受傷害之
    情況及告訴代理人即告訴人之母賴美玲、檢察官對於論罪科
    刑之意見（本院交簡上卷第168、198頁），暨被告於本院行
    審理程序自陳智識程度為高中畢業、職業為工、月薪約4萬
    元、家庭經濟狀況勉持、家中尚有父母待其扶養、並有貸款
    需清償（本院交簡上卷第199頁）等一切情狀，量處如主文
    所示之刑，並諭知易科罰金之折算標準。
四、被告未曾因故意犯罪受有期徒刑以上刑之宣告，有臺灣高等
    法院被告前案紀錄表在卷可稽（本院交簡上卷第181）。本
    院審酌被告坦承犯行並以賠償告訴人10萬元，此有永豐商業
    銀行匯款單1紙在卷可佐（本院交簡上卷第215頁），已見悔
    意，且經告訴代理人表明願給予被告緩刑機會（本院交簡上
    卷第199頁），信被告經此偵審程序及科刑教訓，應當知所
    警惕。再酌以刑罰固屬國家對於犯罪行為人，以剝奪法益之
    手段，所施予之公法上制裁，惟其積極目的，仍在預防犯罪
    行為人之再犯，故對於惡性未深者，若因偶然觸法即令其入
    獄服刑，誠非刑罰之目的，因認前揭刑之宣告以暫不執行為
    適當，爰依刑法第74條第1項第1款之規定，併予宣告緩刑2
    年，用啟自新。
據上論斷，應依刑事訴訟法第455條之1第1項、第3項、第369條
第1項前段、第364條、第299條第1項前段，刑法第284條前段、
第62條前段、第41條第1項前段、第74條第1項第1款，刑法施行
法第1條之1第1項，判決如主文。
本案經檢察官於盼盼聲請以簡易判決處刑，檢察官馮興儒到庭執
行職務。
中　　華　　民　　國　　110 　年　　12　　月　　10　　日
            刑事第一庭  審判長法  官  邱奕智
　　　　　　　                法  官  施伊玶
　　　　　　　                法  官  蔡政晏
以上正本證明與原本無異。
本件判決不得上訴。
                              書記官  陳憶萱
中　　華　　民　　國　　110 　年　　12　　月　　10　　日
附錄論罪科刑法條
刑法第284條
因過失傷害人者，處一年以下有期徒刑、拘役或十萬元以下罰金；致重傷者，處三年以下有期徒刑、拘役或三十萬元以下罰金。